臺灣臺中地方法院刑事判決　96年度訴字第1106號
公　訴　人　臺灣臺中地方法院檢察署檢察官
被　　　告　乙○○
上列被告因違反毒品危害防制條例案件，經檢察官提起公訴（九
十六年度毒偵字第七一六號），被告於準備程序進行中就被訴事
實為有罪之陳述，本院合議庭裁定由受命法官獨任適用簡式審判
程序審理，判決如下：
    主    文
乙○○施用第壹級毒品，累犯，處有期徒刑壹年捌月，扣案之第
壹級毒品海洛因肆小包（袋上經標示為H（＋）者，驗餘淨重共
計貳點柒壹公克）沒收銷燬之，分裝瓢壹個沒收；又施用第貳級
毒品，累犯，處有期徒刑壹年，扣案之第貳級毒品甲基安非他命
肆小包（含袋重捌點伍公克）沒收銷燬之，吸食器壹個沒收。應
執行有期徒刑貳年柒月，扣案之第壹級毒品海洛因肆小包（袋上
經標示為H（＋）者，驗餘淨重共計貳點柒壹公克）、第貳級毒
品甲基安非他命肆小包（含袋重捌點伍公克）沒收銷燬之；分裝
瓢、吸食器各壹個均沒收。
    犯罪事實
一、乙○○前於民國89年及90年間，曾因施用第一、二級毒品與
    贓物案件，經本院分別判處有期徒刑1年6月、10 月、6月，
    並定應執行刑為2年6月確定，其入監執行後，於92年8月6日
    因縮短刑期假釋付保護管束出監，至93年2月7日假釋期滿未
    經撤銷以執行完畢論。另於89年間，因前揭施用毒品案件，
    另經法院裁定令入戒治處所施以強制戒治，於90年9月29日
    執行完畢釋放。復於前案強制戒治執行完畢5年內之95年4月
    5日至同年10月3日間因施用第一、二級毒品案件，經本院於
    95年10月12日以95年度訴字第2762號刑事判決分別判處有期
    徒刑1年6月、10月，並定應執行有期徒刑2年2月確定。詎乙
    ○○仍不知戒除毒品，復分別基於施用第一級毒品海洛因、
    第二級毒品甲基安非他命之犯意，於96年1月24日晚間10時
    許，在臺中市○○○路206號「奧大利汽車旅館」236號房內
    等地，以將海洛因摻入香菸吸食之方式，施用第一級毒品海
    洛因1次，隨後又以將甲基安非他命置入吸食器內，其下以
    火加熱，再吸入其霧化氣體之方式，施用第二級毒品甲基安
    非他命1次。嗣於96年1月25日凌晨1時25分許，為警在前述
    汽車旅館房間內查獲，並扣得海洛因4包（驗餘共淨重2.71
    公克，空包裝總重1.22公克，起訴書誤載為5包海洛因）、
    不含毒品成分之白色粉末1包（淨重7.27公克，包裝重0.96
    公克）、甲基安非他命4包（含袋重8.5公克）、注射針筒3
    支、吸食器1個、分裝瓢1個、電子秤1個、分裝工具3個及筆
    記簿3本等物。
二、案經憲兵司令部南投憲兵隊移請臺灣臺中地方法院檢察署檢
    察官偵查起訴。
    理    由
一、上揭犯罪事實，業據被告乙○○於偵查及審理中坦承不諱，
    且被告於查獲後經採尿送驗，結果呈海洛因代謝物嗎啡及甲
    基安非他命陽性反應，此有南投憲兵隊偵辦毒品案件嫌疑人
    尿液代號姓名對照表及憲兵司令部刑事鑑識中心96年2月8日
    安鑑字第09600000223號鑑定書各1紙附卷可稽。另被告為警
    查獲時所扣得之白色粉末5包，經鑑驗後，其中經標示H（＋
    ）之4包確實含有毒品海洛因成分（驗餘淨重合計2.71公克
    ），亦有法務部調查局96年2月15日調科壹字第09623020670
    號鑑定書附卷可參，復有第二級毒品甲基安非他命4包（含
    袋重8.5公克）、及扣案之分裝瓢、吸食器各1個可資佐證，
    足見被告上開自白，確與客觀事實相符，堪予採認。又按毒
    品危害防制條例於92年7月9日修正公布，自93年1月9日施行
    ，其中第20條、第23條將施用毒品之刑事處遇程序，區分為
    「初犯」及「5年內再犯」、「5年後再犯」。依其立法理由
    之說明：「初犯」經觀察、勒戒或強制戒治後，應為不起訴
    處分或不付審理之裁定；經觀察、勒戒或強制戒治執行完畢
    釋放後，「5年內再犯」者，因其再犯率甚高，原實施之觀
    察、勒戒及強制戒治既無法收其實效，爰依法追訴或交付審
    理。至於經觀察、勒戒或強制戒治執行完畢釋放後，「5 年
    後再犯」者，前所實施之觀察、勒戒或強制戒治已足以遮斷
    其施用毒品之毒癮，為期自新及協助其斷除毒癮，仍適用「
    初犯」之規定，先經觀察、勒戒或強制戒治之程序。從而依
    修正後之規定，僅限於「初犯」及「5年後再犯」二種情形
    ，始先經觀察、勒戒或強制戒治程序。倘被告於5年內已再
    犯，經依法訴追處罰，縱其第3次（或第3次以上）再度施用
    毒品之時間，在初犯經觀察、勒戒或強制戒治執行完畢5年
    以後，已不合於「5年後再犯」之規定，且因於「5年內再犯
    」，顯見其再犯率甚高，原實施觀察、勒戒或強制戒治，已
    無法收其實效，即應依該條例第10條處罰，最高法院95年第
    7次刑事庭會議決定可資參照。查本件被告前因施用毒品案
    件，經法院裁定令入戒治處所施以強制戒治，於90年9月29
    日執行完畢釋放之事實，有全國施用毒品案件紀錄表及法務
    部全國檢察官線上查詢刑案人犯在監所最新資料報表在卷足
    憑，其於90年9月29日強制戒治執行完畢釋放後，距本件施
    用毒品犯行，固已逾5年。惟被告於前揭強制戒治執行完畢
    釋放後5年內之95年10月間因再犯毒品危害防制條例第10條
    之犯行，由檢察官提起公訴後，經本院判決確定，已如前述
    ，揆諸前揭說明，本件自不得適用同條例第20條第3項規定
    予以觀察、勒戒，而應予訴追，依該條例第10條處罰。綜此
    ，本件事證已臻明確，被告施用第一級毒品海洛因及第二級
    甲基安非他命之犯行，均堪認定。
二、按海洛因、甲基安非他命分屬毒品危害防制條例第2條第2項
    第1款、第2款所指之第一級、第二級毒品，核被告乙○○所
    為，係犯毒品危害防制條例第10條第1項之施用第一級毒品
    罪、同法條第2項之施用第二級毒品罪。被告施用前、後持
    有毒品海洛因及甲基安非他命之低度行為，分別為其施用第
    一級毒品及施用第二級毒品之高度行為所吸收，均不另論罪
    。至被告所犯前開二罪間，則屬犯意各別，罪名互殊，應分
    論併罰之。另被告既有如前揭犯罪事實欄所述之經有期徒刑
    宣告及執行完畢之情形，有前開臺灣高等法院被告前案紀錄
    表附卷可稽，其於有期徒刑執行完畢後5年以內，故意再犯
    本件皆為有期徒刑以上之2罪，俱為累犯，均應依刑法第47
    條第1項規定加重其刑。爰審酌被告前已因施用毒品犯行經
    強制戒治及徒刑之執行，竟不思戒除，越陷越深，復行施用
    毒品不輟，無視於毒品對於自身健康之戕害及國家對於杜絕
    毒品犯罪之禁令，惟施用毒品係屬自戕行為，被告犯罪手段
    平和，所生損害尚非鉅大，而被告於犯後坦承犯行，尚見悔
    意，態度良好，暨施用毒品者均有相當程度之成癮性及心理
    依賴，難以戒除等一切情狀，分別量處如主文所示之刑，並
    定其應執行之刑。
三、扣案之經標示為H（＋）之白色粉末4包（驗餘淨重合計2.71
    公克），經鑑驗後既含第一級毒品海洛因成分，已如前述，
    應與扣案第二級毒品甲基安非他命4包（含袋重8.5公克），
    同依毒品危害防制條例第18條第1項前段規定，併予宣告沒
    收銷燬之。又扣案之分裝瓢1個、吸食器1個係被告所有且分
    別供其施用毒品海洛因及甲基安非他命施用之物，已據被告
    供明在卷（見本院96年4月11日簡式審判筆錄第2頁），爰依
    刑法第38條第1項第2款之規定諭知沒收。至於扣案經標示為
    H （-）之白色粉末1包（驗餘淨重7.27公克），未發現法定
    毒品成分，有上開鑑定書附卷可稽；扣案之注射針筒3支，
    被告陳稱係友人所有而非其所有，且並未用注射方式吸食海
    洛因，經查被告既以摻入香菸為吸食方式，上述辯解應堪採
    信；扣案之分裝工具3個、筆記簿3本，經被告陳明非供吸食
    毒品之用，經核屬實。此等扣案之物因與被告施用毒品之犯
    行無關，均不予沒收。另扣案之電子秤雖經被告陳稱作為施
    用海洛因時摻入葡萄糖秤重之用云云，惟因被告另涉犯販賣
    毒品犯行尚在偵查中，衡諸常情，被告自己吸食時，毋庸考
    慮摻入之葡萄糖重量是否準確，是此部分被告之自白，不能
    遽信，該電子秤應非被告施用毒品所用之物，爰不在本件諭
    知沒收。
四、被告雖於本院審判時自白稱：自前案判決後，仍持續在其位
    於臺中縣太平市○○路1377巷1號住處、其所有之自小客車
    （均停放於臺中縣市）車上、臺中縣、市之友人住處等地，
    施用第一級毒品海洛因及第二級毒品甲基安非他命多次等語
    ，惟按犯罪事實應依證據認定之，無證據不得認定犯罪事實
    ；被告或共犯之自白，不得作為有罪判決之唯一證據，仍應
    調查其他必要之證據，以察其是否與事實相符，刑事訴訟法
    第一百五十四條第二項、第一百五十六條第二項分別定有明
    文。被告雖自白有此部分之犯行，然遍查全卷並無其他證據
    足資佐證；且海洛因施用後可於尿液中檢出之時間，依據
    Clarke's Isolation and Identification of Drugs第2版
    記載，服用海洛因後24小時內約有服用量之80% 排泄於尿液
    中，甲基安非他命服用後約有服用量之70%排泄於尿液中，
    其於尿液中排出之最長時限，受施用劑量、施用方式、個人
    體質及其代謝情況等因素影響，因個案而異，一般可檢出之
    最長時間為海洛因服用後2至4天，甲基安非他命1至5天，亦
    經行政院衛生署管制藥品管理局以91年9月23日管檢字第109
    652號函釋無訛。經查，被告於96年1月25日經警採尿送請檢
    驗結果，尿液中檢驗出嗎啡、甲基安非他命陽性反應，此雖
    能作為被告有於前開本院認定之時間施用第一級毒品海洛因
    、第二級毒品甲基安非他命之證據，然尚難進而推認被告尚
    有於此之前多次施用海洛因、甲基安非他命之犯行。此部分
    既無其他補強證據足資佐證，殊難僅以被告自白即予以論罪
    科刑，檢察官亦未就此部分提起公訴，故本院不予審酌，附
    此敘明。
據上論斷，應依刑事訴訟法第273條之1第1項、第299條第1項前
段，毒品危害防制條例第10條第1項、第2項、第18條第1項前段
，刑法第11條前段、第47條第1項、第51條第5款、第38條第1項
第2款，判決如主文。
本案經檢察官甲○○到庭執行職務。
中　　華　　民　　國　　96　　年　　4　　月　　25　　日
                  刑事第六庭    法　官　林念祖
以上正本證明與原本無異。
如不服本判決，得以判決書送達之翌日起10日內，以書狀敘述理
由，向本庭提出上訴。
　　                            書記官
中　　華　　民　　國　　96　　年　　4 　　月　　25　　日
附錄本案所犯法條全文
施用第一級毒品者，處6月以上5年以下有期徒刑。
施用第二級毒品者，處3年以下有期徒刑。
